【裁判字號】    95,訴,3732
【裁判日期】    951229
【裁判案由】    毒品危害防制條例
【裁判全文】
臺灣高雄地方法院刑事判決              95年度訴字第3732號
公  訴  人  臺灣高雄地方法院檢察署檢察官
被      告  甲○
上列被告因違反毒品危害防制條例案件，經檢察官提起公訴（95
年度毒偵字第7297號）及移送併案審理（95年毒偵字第7454號）
，合議庭裁定由受命法官獨任進行簡式審判程序審理，本院判決
如下：
    主  文
甲○施用第一級毒品，累犯，處有期徒刑拾月，扣案如附表一(一)
(二)、附表二(一)所示之物均沒收銷燬；又施用第二級毒品，累犯，
處有期徒刑肆月，扣案如附表二(二)所示之物沒收銷毀；應執行有
期徒刑壹年，扣案如附表一(一)(二)、附表二(一)(二)所示之物均沒收銷
燬。
    事  實
一、甲○前於民國94年間因施用毒品案件，經本院以94年度毒聲
    字第2044號裁定送觀察勒戒後，因認無繼續施用傾向而於95
    年3 月23日執行完畢釋放。詎仍不知悔改，明知海洛因、甲
    基安非他命分別係業經公告，列為毒品危害防制條例第2 條
    第2項 第1 、2 款所列之第一、二級毒品，均不得非法持有
    、施用，其仍於前揭觀察勒戒執行完畢釋放後5 年內之95年
    9 月11日19時許（即第1 次為警採尿之時）回溯24小時內之
    某2 個時點（起訴書就施用毒品海洛因之時間誤載為95年9
    月6 日23時許，業經檢察官當庭更正）、95年9 月13日0 時
    40 分 許（即第2 次為警採尿之時）回溯24小時內之某2 個
    時點，分別均基於反覆延續施用第一級毒品海洛因及第二級
    毒品甲基安非他命之單一行為決意，先後於高雄市○○區○
    ○里○○路269 之1 號21樓之2 住處房間內，分別將海洛因
    以注射方式、及將甲基安非他命以置入鋁箔紙後燒烤吸食其
    霧化氣體之方式，施用海洛因及甲基安非他命各2 次，嗣先
    後為警於：
  (一)95年9 月11日19時許在高雄市三民區○○○路215 號前，因
    警見其違規併排停車，經警攔檢查覺其係另案傷害案件之通
    緝犯，進而由其身上扣得如附表一(一)所示殘留有第一級毒品
    海洛因之注射針筒1 支、如附表一(二)所示之第一級毒品海洛
    因粉末1 包（係自注射針筒取出後包裝，含包裝袋驗前重
    0.105 公克，驗後重0.075 公克）。
  (二)於95年9 月13日0 時40分許於高雄市左營區○○○路與新莊
    一路口，因見其行跡可疑，為警盤查，並於其所駕駛之ZN-2
    413 號自小客車內扣得如附表二(一)所示之第一級毒品海洛因
    1 小包（含包裝袋驗前重0.37公克，驗後重0.34公克）、如
    附表二(二)所示之第二級毒品甲基安非他命2 小包（含包裝袋
    合計驗前0.4149公克，驗後0.3793公克）、如附表二(三)所示
    並無毒品殘留而與本件犯罪無關之香煙1 包（內有11支），
    經查獲後均經其同意採集尿液送驗，均呈現第一級毒品海洛
    因及第二級毒品甲基安非他命陽性反應，而發現上情。
二、案經高雄市政府警察局移送台灣高雄地方法院檢察署檢察官
    偵查起訴及移送併案審理。
    理  由
一、本件被告甲○所犯為死刑、無期徒刑或最輕本刑為三年以上
    有期徒刑以外之罪，其於準備程序中就被訴事實為有罪之陳
    述，經法官告知簡式審判程序之旨，並聽取公訴人之意見後
    ，依刑事訴訟法第273 條之1 第1 項規定，合議庭裁定由受
    命法官獨任進行簡式審判程序，合先敘明。
二、上揭犯罪事實，業據被告於本院審理中坦承不諱，且查：
  (一)被告2次到案後，同意為警採集之尿液（編號分別為L專-955
    74、C239），經分別送請高雄市立凱旋醫院以氣相層析質譜
    儀法檢驗後，均係呈第一級毒品海洛因代謝後嗎啡及第二
    級毒品甲基安非他命之陽性反應等情，有該院95年9月15日
    檢體編號L專-95574號（7297號偵查卷頁29）、95年9月22日
    檢體編號C239號（7454號偵查卷頁37）之濫用藥物尿液檢驗
    報告2紙在卷可稽。
  (二)而「施用海洛因、甲基安非他命後，其於尿液中排出之最長
    時限，受施用劑量、施用方式、個人體質及其代謝情況等因
    素影響，因個案而易，施用海洛因一般可檢出之最長時間為
    海洛因服用後2至4天；施用甲基安非他命一般可檢出之最長
    時間為甲基安非他命服用後1至5天」等情，有行政院衛生署
    管制藥品管理局91年8月2日管檢字第108443號函可查，故自
    前揭尿液檢驗報告，可知被告確曾分別於採尿前之代謝時間
    內，施用毒品海洛因及甲基安非他命。
  (三)此外，第1 次查獲之注射針筒1 支、第一級毒品海洛因粉末
    1 包（重量如附表一(二)所示），經送驗後確均呈第一級毒品
    海洛因陽性反應，有高雄市立凱旋醫院濫用藥物成品檢驗鑑
    定書2 紙在卷可稽（7297偵查卷頁31、本院審理卷頁38）；
    第2 次查獲之第一級毒品海洛因1 小包（重量如附表二(一)所
    示）及第二級毒品甲基安非他命2 小包（重量如附表二(二)所
    示），經送驗後確分別呈第一級毒品海洛因及第二級毒品甲
    基安非他命陽性反應，有高雄市立凱旋醫院濫用藥物成品檢
    驗鑑定書2 紙在卷可稽（7454偵查卷頁33、本院審理卷頁41
    ）。而該扣案物均係被告所有，且供被告施用毒品所用，亦
    經被告陳明在卷，是被告之自白乃與事實相符，堪信為真實
    。
  (四)另被告前因施用毒品案件，經本院裁定送觀察、勒戒後，認
    無繼續施用毒品之傾向，而於95年3月23日執行完畢釋放，
    ，亦有臺灣高等法院被告前案紀錄表、被告刑案資料查註紀
    錄表各1份在卷可稽，其於5年內再分別施用第一級毒品海洛
    因、第二級毒品甲基安非他命，依93年1月9日修正施行之毒
    品危害防制條例規定，應予以論罪科刑。
三、論罪科刑：
  (一)按刑事法若干犯罪行為態樣，本質上原具有反覆、延續實行
    之特徵，立法時既予特別歸類，定為犯罪構成要件之行為要
    素，則行為人基於概括之犯意，在密切接近之一定時、地持
    續實行之複次行為，倘依社會通念，於客觀上認為符合一個
    反覆、延續性之行為觀念者，於刑法評價上，即應僅成立一
    罪。學理上所稱「集合犯」之職業性、營業性或收集性等具
    有重複特質之犯罪均屬之，例如經營、從事業務、收集、販
    賣、製造、散布等行為概念者均是（最高法院95年度台上字
    第1079號裁判意旨參照）。而毒品危害防制條例第2條第1項
    規定的毒品，原即具有成癮性，毒品危害防制條例所規定之
    施用毒品行為，衡諸施用毒品者之吸食慣性及社會常情，本
    即具有毒品成癮而反覆施用之性質，又該條例既依成癮性、
    濫用性及對社會危害性而將毒品分為四級，且僅規定處罰施
    用第一、二級毒品，足見毒品危害防制條例所處罰施用第一
    、二級毒品，其構成要件之行為要素係具有成癮、濫用之反
    覆、延續實行，依社會通念於客觀上乃符合一個反覆、延續
    性之行為觀念，而屬於集合犯。經查：本案被告施用第一級
    毒品海洛因及第二級毒品甲基安非他命之犯行頻繁、持續進
    行，在時空上，確具密接關係，此外，施用期間中，被告並
    無因施用毒品遭警查獲而中斷其犯行、犯意之情事，則被告
    之各該施用第一級毒品海洛因及第二級毒品甲基安非他命犯
    行間，顯係出於反覆、延續施用該種毒品之單一行為決意即
    明，從而在行為概念上，應均評價認係包括一罪之集合犯，
    較符合社會通念，也較為合理。
  (二)本件被告行為均已在95年7月1日刑法修正施行之後，自應逕
    行適用行為時法，而無比較新舊法之必要。故核被告於前開
    時地，分別施用海洛因、甲基安非他命之行為，係分別犯該
    條例第10條第1 項、第2 項之施用第一級毒品罪、施用第二
    級毒品罪。被告分別持有第一、二級毒品海洛因、甲基安非
    他命，嗣分別進而施用之，其持有之低度行為應為施用之高
    度行為所吸收，不另論罪。其所犯上開二罪名，犯意各別，
    罪名有異，應分論併罰。又被告前因肅清煙毒條例案件，經
    臺灣高等法院高雄分院判處有期徒刑5 年確定，於94年11月
    18日縮刑期滿未經撤銷假釋視為執行完畢，有上開前科紀錄
    在卷可稽，其於上開有期徒刑執行完畢後5 年內，再犯本件
    有期徒刑以上之罪，應依刑法第47條第1 項規定論以累犯，
    並加重其刑。爰審酌被告前已有施用毒品之不良素行，歷經
    觀察勒戒猶施用之，顯見其戒毒意志不堅，本不宜寬貸，惟
    念其施用毒品乃自戕一己之身體健康，對社會造成之危害尚
    非直接鉅大，且犯後終知能坦承犯行，態度良好等一切情狀
    ，分別量處如主文所示之刑，並定其應執行之刑，以期自新
    。至於查獲扣案如附表一(二)、附表二(一)(二)之毒品海洛因共2
    小包、甲基安非他命共2 小包（重量均如主文所示），其上
    包裝袋因殘留有些微毒品，客觀上無法析離，應視同毒品，
    均係違禁物，附表一(一)針筒經送驗後殘留有毒品海洛因，客
    觀上已與毒品無法析離，應等同於毒品視之，均應併依毒品
    危害防制條例第18條第1 項前段規定，不論屬於犯人與否，
    宣告沒收銷燬；至鑑驗耗費之毒品海洛因、甲基安非他命既
    已滅失，即毋庸再予宣告沒收銷燬；至附表二(三)之物，經送
    驗後並無呈現毒品陽性反應，有高雄市立凱旋醫院濫用藥物
    成品檢驗鑑定書1 紙在卷可稽（審理卷頁41），亦非違禁物
    ，且無積極證據證明與被告施用毒品之犯行有關或供其犯罪
    之用，爰均不予宣告沒收或沒收銷燬，併此敘明。
  (三)末檢察官雖僅就被告95年9月11日19時許回溯24小時內某2
    個時點之施用第一級毒品海洛因及第二級毒品甲基安非他命
    犯行起訴，然被告第2次遭查獲之施用第一級毒品海洛因及
    施用第二級毒品甲基安非他命犯行（即移送併辦部分）與起
    訴部分既然分別均有集合犯之實質上一罪關係，自為起訴效
    力所及，本院自應併予審究，附此敘明。
據上論斷，應依刑事訴訟法第273條之1第1 項、第299條第1項前
段，毒品危害防制條例第10條第1 項、第2 項、第18條第1 項前
段，刑法第11條、第47條第1項、第51條第5款，判決如主文。
本案經檢察官陳俊秀到庭執行職務。
中     華     民     國    95   年    12    月   29   日
                    刑事第七庭  法  官  蔡川富
右正本證明與原本無異。
如不服本判決，應於判決送達後10日內，向本院提出上訴狀。
中     華     民     國    95   年    12    月   29   日
                                書記官  王治華
附錄本案論罪科刑法條全文
毒品危害防制條例第10條
施用第1級毒品者，處6月以上5年以下有期徒刑。
施用第2級毒品者，處3年以下有期徒刑。
附表一
(一)殘留有第一級毒品海洛因之注射針筒1支。
(二)第一級毒品海洛因粉末1 包（含包裝袋驗前0.105 公克，驗後
  0.075 公克）。
附表二
(一)第一級毒品海洛因1 小包（含包裝袋驗前0.37公克，驗後0.34
  公克）。
(二)第二級毒品甲基安非他命2 小包（含包裝袋驗前0.4149公克，
  驗後0.3793公克）。
(三)無任何毒品殘留之峰牌香煙1 包（驗前11支，驗後10又3/4 支
  ）。


司法院資訊處製作；財團法人民間司法改革基金會備份。
